【裁判字號】    98,簡上,272
【裁判日期】    990402
【裁判案由】    損害賠償
【裁判全文】
臺灣臺中地方法院民事判決    98年度簡上字第272號
上  訴  人  辛○○
訴訟代理人  壬○○
被上訴人    庚○○○
            丙○○
            己○○
            戊○○
            丁○○
                        33號
共      同
訴訟代理人  熊治璿律師
複代理人    林巧雲律師
上列當事人間請求損害賠償事件，上訴人對於中華民國98年9月7
日本院台中簡易庭98年度中簡字第1238號第一審判決提起上訴，
本院於99年3月19日言詞辯論終結，判決如下：
    主    文
上訴駁回。
第二審訴訟費用由上訴人負擔。
    事實及理由
壹、程序方面
    按簡易訴訟之上訴，準用同法第三編第一章之規定。訴之變
    更或追加，非經他造同意，不得為之。但擴張或減縮應受判
    決事項之聲明者，不在此限。民事訴訟法第436條之1第3項
    、第446條第1項分別定有明文。本件上訴人起訴時請求被上
    訴人給付新台幣(下同)104,470元，及自起訴狀繕本送達翌
    日起至清償日止，按年息5%計算之利息，於上訴後減縮聲明
    請求被上訴人給付25,470元，及自上訴狀繕本最後送達之翌
    日起至清償日止，按年息5%計算之利息，屬減縮應受判決事
    項之聲明，核與首揭規定相符，應予准許，合先敘明。
貳、實體方面
一、上訴人起訴主張：
  (一)上訴人與訴外人甲○○兩家平日不睦素有嫌隙，上訴人於97
    年3月12日上午7時許，騎乘機車行經台中市○○區○○路42
    號甲○○住處前，因不滿甲○○及其家人指摘上訴人家人，
    而對甲○○之妻庚○○○態度不佳，詎甲○○竟基於傷害人
    身體之犯意，徒手掐住跨坐在機車上之上訴人脖子前後甩動
    約4、5秒，再以右手毆打其左臉頰，致使眼鏡毀損，上訴人
    受有右側耳後挫傷及抓傷（5×5公分）之傷害，上訴人乃對
    甲○○提出傷害告訴，經鈞院刑事庭98年度易字第458號刑
    事判處甲○○拘役10日，甲○○自應對上訴人負損害賠償責
    任，惟甲○○於98年5月2日死亡，被上訴人均為甲○○之繼
    承人，自應繼承該損害賠償債務，爰依繼承及侵權行為損害
    賠償之法律關係，訴請被上訴人賠償上訴人醫療費用470元
    及精神慰撫金25,000元。
  (二)另於上訴審補稱：
  1.鈞院98年度易字第458號刑事判決所認定之事實，雖無當然
    拘束民事訴訟判決之效力，惟刑事判決認定犯罪事實之理由
    ，如經當事人引用，不得置之不理，且刑事判決所為事實之
    認定，於獨立民事訴訟之裁判時本不受其拘束，而民事法院
    雖得依自由心證，以刑事判決認定之事實為民事判決之基礎
    ，然依民事訴訟法第第222條第2項之規定，應就其斟酌調查
    該刑事判決認定事實之結果所得心證之理由，記明於判決。
  2.依上開刑事案件警員職務報告書可知，上訴人脖子後確有「
    紅色壓痕」，與原判決僅記載為「紅紅的」不符。又依上訴
    人之診斷證明書、傷勢照片及證人林炳杉、陳昱先、楊玉秀
    、壬○○於刑事案件中之證述，可知甲○○有傷害之事實；
    且事發當日錄音光碟0分16秒中，庚○○○向警方表示「這
    些事情都是她做的，那日上訴人要打我，我不願意讓他通過
    」，另該錄音光碟1分37秒中，乙○○確有向到場員警表示
    「雙方之糾紛起因是前2日因會車糾紛所致」，顯見證人乙○○於審理中證述不實在，況證人乙○○與癸○○為被上訴
    人之二親等血親，證詞有偏頗被上訴人之嫌。另上訴人因父
    親於97年3月15日出殯，於97年3月16日向協和派出所表示提
    告，因事發當日承辦員警林炳杉請假2天，要上訴人等待，
    故遲至97年3月18日前往醫院驗傷、製作筆錄。
二、被上訴人則以：
    訴外人甲○○坦承於97年3月12日在其住處前曾與原告發生
    口角衝突，惟否認傷害之犯行。上訴人提出之受傷照片係於
    事發後4、5天所拍攝，且驗傷單係於事發後6日即98年3月18
    日於醫院製作，澄清醫院中港分院之陳昱先醫生始記載主訴
    有「右耳後」傷害，並於偵查中以推測的言論證稱挫傷、抓
    傷可能在受傷後1、2天變的較嚴重；惟上訴人於刑事審理時
    證稱：甲○○當時打其左臉頰云云；且證人即員警林炳彬亦
    於偵訊中證稱：上訴人耳後僅有一點點紅紅的壓痕。故該驗
    傷單之傷害是否為甲○○所為不無疑問，上訴人所提出之上
    揭證據不能證明甲○○有傷害之侵權行為。另衡以甲○○於
    案發時已逾71歲，身高僅約150公分，年已老邁且患有糖尿
    病及重聽，並領有殘障手冊，而上訴人年約27歲身材壯碩，
    甲○○絕無可能出手毆打上訴人，上訴人請求被上訴人賠償
    損害及慰撫金，顯無理由等語資為抗辯。
三、本件原審對於上訴人之請求，判決上訴人全部敗訴，上訴人
    不服提起上訴，並聲明：(一)原判決駁回後項部分廢棄；(二)被
    上訴人應給付上訴人25,470元，及自上訴狀繕本最後送達之
    翌日起至清償日止，按年息5%計算之利息。被上訴人則聲明
    ：上訴駁回。
四、兩造不爭執之事項：
  (一)訴外人甲○○於98年5月2日死亡，被上訴人庚○○○、丙○○、己○○、戊○○、丁○○均為甲○○之繼承人。
  (二)上訴人與被上訴人之被繼承人甲○○於97年3月12日上午7時
    許，在甲○○位於台中市○○區○○路42號住處因爭執，經
    上訴人對甲○○提出傷害告訴，經本院以98年度易字第458
    號刑事案件判決處拘役10日，嗣經甲○○提起上訴，因甲○○於98年5月2日審理期間死亡，經台灣高等法院台中分院以
    98年度上易字第1045號判決公訴不受理確定。
  (三)對上訴人提出醫藥費單據470元之形式上真正不爭執。
五、法院之判斷：
    本件上訴人主張甲○○於97年3月12日對上訴人有傷害之侵
    權行為，而依繼承及侵權行為之法律關係，請求被上訴人負
    損害賠償責任等情，為被上訴人所否認，並以前揭詞置辯。
    是本件應審究者厥為：(一)甲○○於97年3月12日當天是否有
    對上訴人為傷害之侵權行為？(二)上訴人各項請求是否有理由
    ？經查：
  (一)上訴人雖主張：甲○○對上訴人傷害之事實，業經本院98年
    度易字第458號刑事判決所認定云云。惟按，附帶民事訴訟
    經移送民事庭後，即屬獨立民事訴訟，其移送後之訴訟程序
    ，應適用民事訴訟法，刑事訴訟所調查之證據，及刑事訴訟
    判決所認定之事實，並非當然有拘束民事訴訟之效力。又刑
    事判決所為事實之認定，於獨立民事訴訟之裁判時本不受其
    拘束，上訴人所提之附帶民訴，既因裁定移送而為獨立之民
    事訴訟，則原審依自由心證為與刑事判決相異之認定，即無
    違法之可言，最高法院43年台上字第95號及50年台上字第
    872 號判例亦可參照。是本件附帶民事訴訟經移送民事庭後
    ，即屬獨立民事訴訟，其移送後之訴訟程序，應適用民事訴
    訟法，刑事訴訟所調查之證據，及刑事訴訟判決所認定之事
    實，並非當然有拘束民事訴訟之效力，合先敘明。
  (二)次按當事人主張有利於己之事實者，就其事實有舉證之責任
    ，民事訴訟法第277條前段定有明文。本件上訴人主張被上
    訴人之被繼承人甲○○有毆打上訴人等情，既為被上訴人所
    否認，上訴人就該侵權行為之事實即應負舉證責任。經查，
    本院調閱相關刑事卷宗（本院98年度易字第458號刑事卷、
    台灣台中地方法院檢察署97年度偵字第10824號、偵續字第
    543號、核退字第1252號偵查卷及警訊卷）。其中事後到場
    之警員林炳杉所提出之職務報告書係載「赴現場後，．．，
    並無打架之情事，僅有爭吵情形。．．．，告訴人（即上訴
    人）辛○○現場向警方表示其頸部及右側耳後遭甲○○掐傷
    ，職查看告訴人所述之傷勢，未有明顯傷痕」等語（見台灣
    台中地方法院檢察署97年度核退字第12 52號偵查卷第11頁
    ）。又警員林炳杉於偵查中亦證稱：「我到現場察看時沒有
    看到有人遭毆打，告訴人辛○○表示遭到甲○○推擠造成脖
    子受傷，但是我上前察看的結果，並沒有明顯受傷，只是有
    點紅紅的。…告訴人辛○○耳後並無破皮，只有一點紅紅的
    壓痕。」等語（見台灣台中地方法院檢察署97年度偵字第
    10824 號第38、39頁），核與上訴人於偵查中提出之診斷證
    明書（警訊卷第11頁）所載右側耳後挫傷及抓傷（5×5公分
    ）之傷害，顯有不同；參以上訴人係於事發後6日之98年3月
    18日始至醫院門診治療，則該診斷證明書所載之傷勢是否為
    上訴人所稱本件事發當時所受之傷勢，已令人生疑。另開立
    上開診斷證明書（98年3月18日）之門診醫師陳昱先雖於偵
    查中證稱：「對於照片（警訊卷第12頁）所示之況狀，可能
    會有挫傷、抓傷，因為起先會有紅腫現象，之後產生水泡，
    受傷部位才會有明顯外觀。但是我看到時，已經是恢復期。
    照片是恢復期之前拍攝的，我看見時比照片再回復一點。可
    能在受傷後變得比較嚴重。」等語（見台灣台中地方法院檢
    察署97年度偵續字第543號偵查卷第10頁）。惟上開照片並
    非97年3月12 日事發後所立即拍照，而係97年3月16、17日
    所照，則該照片所示狀況，是否為事發後當時之情狀，即有
    可疑。況陳昱先醫師係證稱「起先會有紅腫現象，之後產生
    水泡，受傷部位才會有明顯外觀」，核與事發後立即到現場
    察看之員警林炳杉證稱「未有明顯傷痕」、「只是有點紅紅
    的壓痕」等語，亦不相符。足見門診之陳昱先醫師依上開照
    片所為之判斷，該照片是否即為事發當時之狀況，即非無疑
    。是自難以陳昱先醫師於偵查中之證述，即認上開診斷證明
    書上所載之傷害，為訴外人甲○○所為。
  (三)又證人乙○○（即被上訴人等之叔叔、上訴人之叔公）、癸○○（即被上訴人等之嬸嬸、上訴人嬸婆）於本院審理中證
    稱：「（法官問：97年3月12日當天，上訴人與甲○○發生
    爭執時，你們二人有無在場？）（證人乙○○答：我有在場
    。當天早上我本來用去運動，經過甲○○家門口時，看到甲○○夫妻2人在挑菜，我就停下來與他們2人聊天。後來上訴
    人騎機車經過那裡，我有看到上訴人用眼睛在瞪甲○○的老
    婆，並用手指指著甲○○的老婆，並說不爽就去報警，甲○○回頭看到就有質問他為何指著他老婆，之後上訴人機車停
    下來就衝回三合院的正廳，後來上訴人之兄、嫂、母親就與
    上訴人一起過來，並質問甲○○為何打上訴人，但我從頭到
    尾都沒有看到甲○○打上訴人，我認為上訴人是因為分祖產
    有糾紛，認為甲○○這一邊的人對他們有所指點，心理覺得
    不舒服，才會無中生有）。（證人癸○○答：我當天要騎腳
    踏車出門，該腳踏車牽到甲○○家門口時，剛好上訴人也要
    騎機車出去，我聽到機車的聲音，就想說讓他先過，有看到
    上訴人用手指指著甲○○的老婆，並說如果不爽就去報警，
    之後我就騎著腳踏車離開，在外面繞了一圈，回來時就看到
    警察在現場處理）。」、「（法官問：當時在場有無看到甲○○毆打上訴人？）（證人乙○○答：沒有看到，我是覺得
    上訴人告甲○○傷害有點離譜）。（證人癸○○答：沒有看
    到，當天警員處理完後，我還向上訴人的哥哥壬○○說是你
    弟弟先向人家挑釁的，上訴人說我們其他人都一直在說他爸
    爸不好的事，我有表示並沒有人在講他爸爸的事，當時上訴
    人的哥哥及媽媽也都有在場，後來上訴人還自己向我及乙○○表示道歉，說他自己聽錯了）。」、「（法官問：當天有
    無看到上訴人身上有傷勢？）證人均答：沒有。」等語（見
    本院98年12月7日準備程序筆錄），又上開2證人均為兩造之
    親屬，其證詞應無偏頗任何一方之虞。此外，上訴人之母楊
    玉秀、上訴人之兄壬○○、上訴人之兄嫂卓曉姵均未於事發
    現場目擊甲○○有傷害之事實，自難認上訴人就該傷害之事
    實已盡舉證之責。又上訴人雖主張：事發當日錄音光碟0分
    16秒中，庚○○○向警方表示「這些事情都是她做的，那日
    上訴人要打我，我不願意讓他通過」，另該錄音光碟1分37
    秒中，乙○○確有向到場員警表示「雙方之糾紛起因是前2
    日因會車糾紛所致」，顯見證人乙○○於審理中證述不實在
    云云，惟該錄音光碟有關庚○○○、乙○○之陳述，並無法
    證明甲○○有傷害上訴人之事實，縱認庚○○○與上訴人有
    糾紛，亦不能以此證明甲○○有傷害上訴人之事實。
  (四)綜上所述，上訴人既不能證明訴外人甲○○有侵害其權利之
    傷害行為，從而上訴人依繼承及侵權行為之法律關係，請求
    被上訴人給付上訴人25,470元，及自上訴狀繕本最後送達翌
    日起至清償日止，按年息5%計算之利息，為無理由，應予駁
    回。原審為上訴人敗訴之判決，經核並無不合。上訴意旨指
    摘原判決不當，求予廢棄改判，為無理由，應予駁回。
六、本件事證已臻明確，兩造其餘攻擊防禦方法及舉證，經審酌
    均於判決之結果無影響，爰不一一論述，附此敘明。
七、據上論結，本件上訴為無理由，依民事訴訟法第436條之1第
    3項、第449條第1項、第78條，判決如主文。
中    華    民    國    99    年    4     月    2     日
                  民事第一庭    審判長法  官  張瑞蘭
                                      法  官  陳毓秀
                                      法  官  卓進仕
上正本證明與原本無異。
本判決不得上訴。
中    華    民    國    99    年    4     月    2     日
                                      書記官  董美惠

司法院資訊處製作；財團法人民間司法改革基金會備份。
